【裁判字號】    98,交聲,254
【裁判日期】    990223
【裁判案由】    聲明異議
【裁判全文】
臺灣屏東地方法院交通事件裁定         98年度交聲字第254號
原處分機關  交通部公路總局高雄區監理所屏東監理站
異  議  人
即受處分人  乙○○
代  理  人  甲○○
上列異議人因違反道路交通管理處罰條例事件，對於交通部公路
總局高雄區監理所屏東監理站如附表所示裁決書，聲明異議，本
院裁定如下：
    主  文
如附表所示之原處分均撤銷。
乙○○不罰。
    理  由
一、原處分意旨略以：異議人即受處分人乙○○所有之自小客車
    車牌號碼9M-8279 號，分別於附表所示之時間、地點，有如
    附表所示之違規情事，經警掣單舉發，爰依道路交通管理處
    罰條例第12條第1 項第4 款、第40條第1 項之規定，裁處異
    議人罰鍰合計新臺幣(下同)13,000元等語。
二、聲明異議意旨略以：自小客車車牌號碼9M-8279 號原係伊所
    有，惟該車已於民國(下同)90年初因車齡老舊、故障不斷，
    故委託丙○○將之報廢，惟不知丙○○並未去監理站辦理報
    廢，反而將車牌懸掛在不同車型上使用，並一再違規，且丙
    ○○將電話更改使異議人無法與他聯絡，造成異議人極大困
    擾。附表所示之違規情形並非異議人所為，為此聲明異議，
    請求撤銷原處分等語。
三、按「汽車有下列情形之一者，處汽車所有人新臺幣三千六百
    元以上一萬零八百元以下罰鍰，並禁止其行駛：……四、使
    用吊銷、註銷之牌照行駛。」、「汽車駕駛人，行車速度，
    超過規定之最高時速，或低於規定之最低時速，除有第四十
    三條第一項第二款情形外，處新臺幣一千二百元以上二千四
    百元以下罰鍰。」為道路交通管理處罰條例第12條第1 項第
    4 款、第2 項所明文規定。惟按犯罪事實應依證據認定之，
    無證據不得認定犯罪事實；又不能證明被告犯罪或其行為不
    罰者，應諭知無罪之判決，刑事訴訟法第154 條第2 項、第
    301 條第1 項，分別定有明文。又認定不利於被告之事實，
    須依積極證據，苟積極證據不足為不利於被告事實之認定時
    ，即應為有利於被告之認定，更不必有何有利之證據；且事
    實之認定，應憑證據，如未能發現相當證據，或證據不足以
    證明，自不能以推測或擬制之方法，以為裁判基礎；而認定
    犯罪事實所憑證據，雖不以直接證據為限，間接證據亦包括
    在內；然而無論直接或間接證據，其為訴訟上之證明，須於
    通常一般之人均不致有所懷疑，而得確信其為真實之程度者
    ，始得據為有罪之認定，若其關於被告是否犯罪之證明未能
    達此程度，而有合理性懷疑之存在時，事實審法院復已就其
    心證上理由予以闡述，敘明其如何無從為有罪之確信，因而
    為無罪之判決，尚不得任意指為違法，最高法院分別著有30
    年上字第816 號、40年台上字第86號、76年台上字第4986號
    等判例可資參照。而依道路交通管理處罰條例第89條規定，
    法院受理有關交通事件，準用刑事訴訟法之規定，前開規定
    及判例意旨自得適用於本件聲明異議案件。
四、經查：
    (一)登記異議人即受處分人乙○○所有之車牌號碼9M-8279 號
      之自小客車的牌照，於附表編號1 所示之時間、地點之交
      通違規，固有違反道路交通管理事件裁決書在卷可參（見
      本院卷第14頁），惟為異議人否認為其所駕駛或違規車輛
      為其所有，而本院函詢屏東縣政府警察局查明結果，該次
      交通違規舉發之採證相片已銷毀，故無法查證比對違規車
      型，此有屏東縣政府警察局98年10月22日屏警交字第0980
      054867號函在卷可參（見本院卷第87頁），是在無任何具
      體證據下，已難課異議人何違規事實。
    (二)另查，異議人所有之車牌於96年9 月18日在高雄市○○路
      併排停車，遭交通隊逕行舉發拖吊至拖吊場，在舉發違反
      道路交通管理事件通知單上之「收受通知聯者簽章」欄上
      有「丙○○」本人簽名，而該次違規在繳交罰鍰後車輛即
      駛離拖吊場，此有高雄市政府警察局舉發違反道路交通管
      理事件通知單在卷可參（見本院卷第8 、23頁），此已可
      徵彼時違規汽車非異議人管理使用。
    (三)再查，異議人所有之車牌於附表編號2 所示之時間、地點
      之交通違規，雖有違反道路交通管理事件裁決書在卷可參
      （見本院卷第12頁），然經本院函高雄市政府警察局交通
      警察大隊之交通事故資料中，由現場照片上可知當時懸掛
      9M-8279 號車牌之車輛與本院函查9M-8279 號車原車籍（
      廠牌：福特六和、車身式樣：轎式、顏色：綠色）顯然不
      符，此亦有高雄市政府警察局交通警察大隊98年10月15日
      高市警交五字第0980032646號之道路交通事件資料及9M-8
      279 汽車車籍資料各乙份在卷可參（見本院卷第37頁、第
      71至82頁），而在該次違規警察所開立舉發違反道路交通
      管理事件通知單上之「收受通知聯者簽章」欄上亦有「丙
      ○○」本人之簽名（見本院卷第8 、17頁）。
    (四)而本件系爭之自小客車業據異議人指陳早於90年初，即委
      託其友人丙○○報廢系爭汽車牌照，然鄭某未依委託辦理
      ，反而使用應報廢之牌照懸掛於其他車輛上使用，致異議
      人受多次違規裁罰，而反應結果有多項違規已遭免罰，此
      有違規查詢報表在卷可參（見本院卷第7 頁），由上開違
      規事實足徵前述違規期間該車是在丙○○管理使用中，且
      丙○○經本院多次依法傳喚均拒不到庭，異議人所陳即可
      採信。此外，復無其他證據足以證明異議人於委託報廢上
      開車輛後，懸掛違規車牌之違規汽車為異議人所有，自不
      能僅因異議人為該自小客車車牌之登記名義人，即認異議
      人有何違規情事，綜上所述，本件附表所示之交通違規時
      、地，異議人並非附表所示違規車輛之所有人或駕駛人，
      應可認定。
五、故異議人上開違規車輛，於附表所示之交通違規行為當時，
    異議人已委託他人報廢，自不可能有如附表所示之交通違規
    駕駛行為，原處分機關猶認異議人有如附表所示之交通違規
    情事，遽對異議人裁罰，容有未洽，異議人執此指摘如附表
    所示原二裁決處分不當，為有理由，自應由本院將二原處分
    撤銷，另為不罰之諭知。
六、依道路交通案件處理辦法第20條，裁定如主文。
中    華    民    國    99    年    2     月    23    日
                  交通法庭      法  官  潘正屏
以上正本證明與原本無異。
如不服本裁定應於收受送達後5 日內向本院提出抗告書狀敘述抗
告之理由抗告於台灣高等法院高雄分院。
中    華    民    國    99    年    2     月    23    日
                                書記官  唐明煌
附表：
┌─┬────┬─────┬────┬────┬──────┐
│編│ 裁決書 │ 違規時間 │違規地點│違規事實│  裁處主文  │
│號│ 案  號 │          │        │        │            │
├─┼────┼─────┼────┼────┼──────┤
│1 │82-VA407│民國94年11│台88線20│駕駛人行│罰鍰新臺幣2,│
│  │2845    │月08日13時│.6K 快速│車速度，│200 元整。  │
│  │        │51分許    │道      │超過規定│            │
│  │        │          │        │之最高時│            │
│  │        │          │        │速未滿二│            │
│  │        │          │        │十公里  │            │
├─┼────┼─────┼────┼────┼──────┤
│2 │82-B0369│民國97年10│高雄市小│使用註銷│罰鍰新臺幣10│
│  │5634    │月04日11時│港區桂平│牌照行駛│,800元整，並│
│  │        │00分許    │街與桂陽│道路    │牌照扣繳，扣│
│  │        │          │路口    │        │繳牌照。    │
└─┴────┴─────┴────┴────┴──────┘

司法院資訊處製作；財團法人民間司法改革基金會備份。
